【裁判字號】    97,交聲,2865
【裁判日期】    971127
【裁判案由】    違反道路交通管理處罰條例聲明異議
【裁判全文】
臺灣臺北地方法院交通事件裁定        97年度交聲字第2865號
原處分機關  臺北市交通事件裁決所
異  議  人
即受處分人  甲○○
上列受處分人因違反道路交通管理處罰條例案件，對於臺北市交
通事件裁決所九十七年十月十五日所為之處分（原處分案號：北
市裁罰字第裁二二－ＡＥＸ二○○一一○號）聲明異議，本院裁
定如下：
    主  文
異議駁回。
    理  由
一、按汽車駕駛人轉彎時，不依標誌、標線、號誌之指示者，處
    新臺幣（下同）六百元以上一千八百元以下罰鍰，道路交通
    管理處罰條例第四十八條第一項第二款定有明文。又汽車駕
    駛人違反道路交通管理處罰條例第四十八條者，除依原條款
    處罰鍰外，並予記違規點數一點，同條例第六十三條第一項
    第一款，亦有規定。次按道路交通管理處罰條例所用關於車
    輛名詞之釋義，係指在道路上以原動機行駛之汽車（包括機
    器腳踏車）或以人力、獸力行駛之車輛而言，道路交通管理
    處罰條例第三條第八款亦有明文。
二、本件異議人即受處分人甲○○所有之ＤＲＧ－一二六號輕型
    機車，於民國九十七年七月三十日八時四十五分在臺北市○
    ○○路○段經警逕行舉發「違規左轉」之違規，嗣異議人逾
    應到案日期始向原處分機關提出申訴，經請原舉發單位調查
    結果，仍認異議人所有之機車確有前述違規行為，原處分機
    關乃依道路交通管理處罰條例第四十八條第一項第二款處罰
    鍰六百元，並依同條例第六十三條第一項第一款（漏引第一
    項第一款）之規定記違規點數一點。
三、訊據異議人甲○○固坦承上開輕型機車係其所有，然矢口否
    認上開違規行為，辯稱：沒有收到罰單及照片，是我去換行
    照時才知道有兩件違規，我當天沒有去那裡，不會經過重慶
    南路，我的摩托車只有我一人使用，當天也是我自己使用，
    家人自己有摩托車，所以不會有別人使用云云。
四、關於本件違規事實之舉發過程，業據證人即舉發警員張元閣
    於本院九十七年十一月十三日調查時到庭結證略以：九十七
    年七月三十日當天我穿著員警制服，在重慶南路二段六巷口
    官邸執行勤務，勤務內容就是維護週邊，看有無可疑的人士
    。當天上午我有對本件異議人開立兩張違規通知單，當時我
    站在重慶南路左轉六巷口左前方崗亭前面，看到異議人騎著
    輕型五十ＣＣ摩托車，車子型號、顏色是三陽白色摩托車，
    詳細情形如我之前的工作紀錄表，走重慶南路南往北方向，
    到了六巷時違規左轉，我吹哨子並且比手勢要攔停，但是異
    議人看到我之後在六巷這邊迴轉，又回到重慶南路，然後繼
    續由北往南，往中正橋方向行駛等語（本院當日調查筆錄參
    照）。衡諸證人張元閣與受處分人互不相識，亦無仇怨，復
    到庭具結為以上之證述，且其就目擊受處分人違規情節及舉
    發經過敘述詳確，並無瑕疵，顯非一般憑空捏造證詞可擬，
    是其上開證詞應屬可信；況交通警察掣單舉發違反道路交通
    管理處罰條例所列之違規事實，本質上為行政處分，係公務
    員基於職務上之權力，依法就特定之具體事件所為之具公法
    上效果之單方面行政行為，基於公務員為公法上行為具有公
    信力之原則，該行政行為當可被推定為真正，其據以依法處
    分之事實認定亦為正確無誤。
五、又警察舉發交通違規行為，並不以照片或錄影為必要之證明
    方法，若強求各種交通違規行為均需以照片或錄影為其裁罰
    依據，事實上殆不可行，蓋諸多違規行為之發生難以預期，
    違規狀態稍縱即逝，如闖紅燈、違規左轉（在未設置自動照
    相儀器之處所）；未戴安全帽之騎士見警攔查，隨即戴上安
    全帽；未繫安全帶之汽車駕駛見警攔查，隨即繫上安全帶等
    情形，根本無法期待此類違規行為均須照相或錄影為證，是
    本件縱然未有照相或錄影存證，亦不影響本件受處分人有於
    前開時、地違規左轉之違規事實的認定。從而，本件受處分
    人既未就執勤員警之舉發有誤提出相關證據以供調查，本院
    經查亦無任何證據足資證明其有捏造事實違法取締之情事，
    則執勤員警本其維護交通秩序、安全職責所為之舉發，自應
    受到合法、正確之推定，受處分人前揭違規事證，洵堪認定
    。
六、異議人雖以前詞置辯，惟異議人坦認渠係更換該機車行照時
    始知有本件違規，並未否認渠係該機車之所有人，且該機車
    與證人張元閣所見之違規車輛相符，渠雖否認有經過上開違
    規地點，復無法舉證說明於上開違規時地，渠及該機車係在
    違規地點以外之處；又異議人自稱渠所有之上開機車不會借
    給他人行駛，則可推認違規當時證人張元閣所見之駕駛人，
    即係異議人本人。而上開交叉路口之實際標誌設置情形，嗣
    據前揭證人即警員張元閣於本院調查時所提示之現場拍攝照
    片一張，堪證該處所確有依法為相關標誌之設置，足徵異議
    人確有不依標誌指示之違規行為，堪以認定，本件事證明確
    ，異議人前開辯解，乃卸責之詞，難以採信。
七、綜上所述，異議人確有在前述時地機車不依標誌指示左轉之
    違規行為，從而原處分機關乃依道路交通管理處罰條例第四
    十八條第一項第二款裁處罰鍰六百元，並依同條例第六十三
    條第一項第一款之規定記違規點數一點，核無不當，本件聲
    明異議為無理由，應予駁回。
八、據上論斷，應依道路交通案件處理辦法第十九條，裁定如主
    文。
中    華    民    國    97    年    11    月    27    日
                  交通法庭法  官  張詩芸
以上正本證明與原本無異。
如不服本裁定，應於送達後5 日內，向本院提出抗告狀。
                          書記官  顏淑華
中    華    民    國    97    年    11    月    27    日


司法院資訊處製作；財團法人民間司法改革基金會備份。
